臺灣高等法院高雄分院刑事裁定　　　　　100年度抗字第273號
抗　告　人
即受刑人　　戴利昌
上列抗告人因聲請定其應執行刑案件，不服臺灣高雄地方法院中
華民國100 年10月27日裁定（100 年度聲字第4868號），提起抗
告，本院裁定如下：
    主  文
原裁定撤銷。
戴利昌犯如附表所示之拾罪，所處如附表所示之刑，應執行有期
徒刑肆年。
    理  由
一、抗告意旨略以：民國95年7 月1 日新法施行後，廢除連續犯
    造成部分如施用毒品等罪適用數罪併罰致刑罰過重產生不合
    理現象，各級法院開始斟酌考量於定其應執行刑之程序中，
    予以減輕，以避免有刑罰過重之情形發生，參酌臺灣高等法
    院97年上訴字第5195號判決所科處徒刑共計132 年8 月，定
    執行刑之結果，應處有期徒刑8 年，使執行後刑罰猶似舊法
    連續犯所科之刑，惟針對施用毒品之輕罪，應執行刑後之刑
    罰，卻數倍於舊法連續犯之刑責，已違公平正義及比例原則
    。且法院對自由裁定量刑之行使，除不得逾越法律所定範圍
    之外部性界限外，尚應受比例原則、公平原則之規範，僅於
    裁量之內部界限，卑與立法本旨契合，亦即必須符合所適用
    法律授權之目的，並受法律秩序之理念、法律感情及慣例等
    所規範。且現階段之刑事政策，非祇在實現以往應報主義之
    觀念，尤重在教化之功能。法院就不同案件固各有裁量權，
    惟相類似案件，法院卻有不同見解及說法，難令甘服，比例
    原則乃法律最高原則，預防重罪或輕罪發生，二者均重，怎
    能在定執行刑結果，獨厚重罪，其不公處昭然可見，且為預
    防重罪，施以重刑，預防微罪，施以輕刑，使其侵害法益與
    防制手段兩相輕衡相符，方合於比例原則及公平正義原則，
    抗告人為此提出抗告，請求給予悔過向上之機會。
二、按二裁判以上所宣告之數罪，均在裁判確定前所犯者，應依
    刑法第51條之規定，定其應執行之刑，刑法第53條定有明文
    ；另數罪併罰，應依分別宣告其罪之刑為基礎，定其應執行
    刑，此觀刑法第51條規定自明，故一裁判宣告數罪之刑，雖
    曾經定其執行刑，但如再與其他裁判宣告之刑定其執行刑時
    ，前定之執行刑當然失效，仍應以其各罪宣告之刑為基礎，
    定其執行刑，不得以前之執行刑為基礎，以與後裁判宣告之
    刑，定其執行刑，最高法院59年度台抗字第367 號判例可資
    參照。再按法律上屬於自由裁量事項，尚非概無法律性之拘
    束，在法律上有其外部界限及內部界限。前者法律之具體規
    定，使法院得以具體選擇為適當裁判，此為自由裁量之外部
    界限。後者法院為自由裁量時，應考量法律之目的，法律秩
    序之理念所在，此為自由裁量之內部界限。法院為裁判時，
    二者均不得有所踰越。在數罪併罰而有二裁判以上，應定其
    應執行刑之案件，法院所為刑之酌定，固屬自由裁量事項，
    然對於法律之內、外部界限，仍均應受其拘束，且現階段之
    刑事政策，非祇在實現以往應報主義之觀念，尤重在教化之
    功能。
三、查抗告人即受刑人戴利昌（下稱受刑人）所犯如附表所示之
    10罪，業經原審法院先後判處如附表所示之刑，並於如附表
    所示之日期分別確定在案，有臺灣高等法院被告前案紀錄表
    及如附表所示判決影本各1 份在卷可稽，茲檢察官聲請定其
    應執行之刑，本院審核認聲請為正當，應定其應執行之刑（
    聲請書附表編號4 至編號8 「判決確定日期」均更正為民國
    100 年8 月1 日）。又受刑人所犯如附表編號2 至編號3 所
    示之罪，固經原審以100 年度審訴字第798 號判決定應執行
    刑為有期徒刑1 年2 月確定；編號4 至編號8 所示之罪，經
    本院以100 年度審訴字第1385號判決定應執行刑為有期徒刑
    2 年6 月確定；編號9 至編號10所示之罪，經原審以100 年
    度審訴字第1825號判決定應執行刑為有期徒刑1 年2 月確定
    ；惟參照前揭最高法院59年度台抗字第367 號判例意旨，受
    刑人既有附表編號1 至編號10所示之10罪應定執行刑，則前
    開所定之應執行刑即當然失效，法院自可更定該九罪之應執
    行刑。是法院定其應執行刑，不得逾越刑法第51條第5 款所
    定法律之外部界限，即不得重於附表編號1 至10所示10罪之
    總和（即有期徒刑6 年4 月），亦應受內部界限之拘束，即
    不得重於附表編號2 至編號3 所定之執行刑有期徒刑1 年2
    月，加計附表編號4 至編號8 所定之執行刑有期徒刑2 年6
    月，加計編號9 至編號10所定1 年2 月，加計附表編號1 之
    宣告刑即有期徒刑11月之總和（即有期徒刑5 年9 月）。
四、再受刑人所犯上開各罪，各係施用第一級毒品、第二級毒品
    及持有第一級毒品之罪名，時間集中自99年7 月30日至100
    年2 月21日，有上開判決書在卷可查，而刑法經修法後雖廢
    除連續犯，而就被告所犯各罪雖應依數罪併罰之，惟徵受刑
    人上開所犯各罪間時間相近、犯案態樣均係施用或持有毒品
    之自戕行為，亦即受刑人於短期內，犯多次施用毒品等罪，
    顯見受刑人有濫用毒品傾向，此類行為偏差允宜多予矯治而
    非專以報應刑待之，而現代刑罰理論已從應報理論而改預防
    理論，是以，就預防功能審之，就此數罪態樣之量刑，自應
    另為適當之考量以求罪刑相當，且就併罰之數罪之定應執行
    刑，亦應酌數罪責任遞減之理論及上揭刑罰機制，原裁定未
    斟酌及此，對於被告所犯各罪之應執行刑，量處有期徒刑5
    年7 月，已近採累加原則，而未採限制之加重原則，尚非允
    洽。抗告意旨以原審所定之應執行刑過重，為有理由，爰撤
    銷原裁定，依受刑人犯罪之性質定其應執行刑為有期徒刑4
    年，以勵自新。
五、依刑事訴訟法413 條、第477 條第1 項，刑法第53條、第51
條第5 款，裁定如主文。
中    華    民    國  100     年    11    月    30    日
                  刑事第七庭    審判長法  官  莊飛宗
                                      法  官  謝宏宗
                                      法  官  蔡廣昇
以上正本證明與原本無異。
如不服本裁定應於送達後5 日內向本院提出抗告狀。
中    華    民    國   100    年    11    月    30    日
                                      書記官  施耀程